臺灣高等法院民事判決
108年度家上字第340號
上  訴  人  丙○○  
            乙○○  
兼 上二 人
法定代理人  丁○○  

上三人共同
訴訟代理人  謝孟儒律師
被 上訴 人  甲○○  
訴訟代理人  龍其祥律師
上列當事人間請求夫妻剩餘財產差額分配等事件，上訴人對於中
華民國108年9月18日臺灣新竹地方法院第一審判決（106年度家
訴字第73號）提起一部上訴，並為訴之追加，本院於109年9月23
日言詞辯論終結，判決如下：
    主      文
原判決主文第一項關於命被上訴人按月給付上訴人丙○○、乙○○扶
養費之金額，均變更為新臺幣玖仟玖佰拾肆元。
原判決關於駁回上訴人後開第三項之訴部分，及訴訟費用裁判部
分（除確定部分外）均廢棄。　　
被上訴人應再給付上訴人丁○○新臺幣伍拾萬伍佰玖拾捌元，及自
民國一０六年六月十三日起至清償日止，按年息百分之五計算之
利息。
其餘上訴駁回。
被上訴人應給付上訴人丁○○新臺幣捌拾柒萬壹仟柒佰肆拾陸元，
及自民國一０八年十月二十四日起至清償日止，按年息百分之五
計算之利息。　　
上訴人丁○○其餘追加之訴駁回。
上訴人丙○○、乙○○追加之訴駁回。
第一審（除確定部分外）、第二審訴訟費用均由被上訴人負擔。
上訴人丁○○追加之訴訴訟費用由被上訴人負擔。上訴人丙○○、乙
○○追加之訴訴訟費用由上訴人丙○○、乙○○各自負擔。
    事實及理由
壹、程序方面
一、按家事法院受理家事事件法第3條所定丙類事件，與一般民
    事訴訟事件基礎事實相牽連者，如經當事人合意或法院認有
    統合處理之必要時，應許當事人合併提起或為請求之追加、
    反請求（最高法院104年度第15次民事庭會議決議參照）。
    本件上訴人丁○○請求夫妻剩餘財產差額分配屬家事事件法第
    3條第3項第3款所規定丙類家事訴訟事件，其另基於民法第1
    79條規定請求被上訴人返還不當得利之一般民事訴訟事件，
    業經兩造合意合併審判（見本院卷181頁），程序自無不合
    。
二、次按第二審訴之變更或追加，非經他造同意不得為之，但請
    求之基礎事實同一、擴張或減縮應受判決事項之聲明者，不
    在此限，民事訴訟法第446 條第1 項、第255條第1項第2款
    、第3款定有明文。所謂請求之基礎事實同一，係指變更或
    追加之訴與原訴之主要爭點有其共同性，各請求利益之主張
    在社會生活上可認為同一或關連，而就原請求之訴訟及證據
    資料，於審理繼續進行在相當程度範圍內具有同一性或一體
    性，得期待於後請求之審理予以利用，俾先後兩請求在同一
    程序得加以解決，避免重複審理，進而為統一解決紛爭者而
    言。丁○○於本院第二審程序就原審請求被上訴人返還其自民
    國105年1月至106年5月間代墊兩造所生未成年子女即上訴人
    丙○○、乙○○（下稱子女2人）之扶養費金額擴張為新臺幣(下
    同)38萬1,864元、子女2人亦於本院就原審請求被上訴人自
    本件判決確定之翌日起至其等成年之前一日止每月給付扶養
    費金額擴張為1萬2,392元、丁○○另於本院擴張請求被上訴人
    應返還其自106年6月至108年10月代墊之子女2人扶養費71萬
    9,296元本息等情，均屬擴張應受判決事項之聲明，自無不
    合。丁○○另於本院追加主張因桃園市○○區○○路0段000巷00弄
    000號房屋及坐落土地（下稱系爭房地）為兩造共有，應有
    部分各為二分之一，伊為此部分房地繳納自106年4月至108
    年10月之房貸48萬3,911元、返還政府補貼利息3萬0,175元
    、105至107年地價稅1,186元、107、108年房屋稅7,728元，
    共計52萬3,000元，其中半數26萬1,500元係為被上訴人代墊
    ，請求被上訴人如數返還本息部分，因與上訴人原審請求返
    還代墊系爭房地貸款及相關稅費之爭點相關，證據資料共通
    ，且被上訴人就丁○○此部分追加之訴所提證據及金額並無意
    見（見本院卷155頁），堪認此部分追加之訴與原訴得於同
    一程序加以解決，屬基礎事實同一，亦無不合。
三、再按當事人於第二審不得提出新攻擊或防禦方法。但對於在
    第一審已提出之攻擊或防禦方法為補充者，不在此限。民事
    訴訟法第447條第1項但書第3款規定甚詳。被上訴人於原審
    已抗辯其婚前存款應自基準日之財產扣除，則其於本院第二
    審程序所提出「其婚前所有之股票價值應自其基準日之財產
    扣除」之陳述，核屬對於第一審防禦方法之補充，應予准許
    。
貳、實體方面
一、上訴人主張：丁○○與被上訴人於95年11月25日結婚，未約定
    夫妻財產制，嗣於105年1月1日起分居，自此雙方應分擔子
    女2人之扶養費；又丁○○及被上訴人於105年4月21日經臺灣
    臺南地方法院105度司家調字第168號調解成立離婚，約定對
    於子女2人權利義務之行使及負擔均由丁○○單獨任之。丁○○
    為被上訴人代墊子女2人自105年1月至106年5 月止之扶養費
    36萬0,281元，被上訴人應如數返還本息；另被上訴人應自
    判決確定之翌日起至子女2人成年之前一日止，按月給付子
    女2人扶養費各1萬0,597元。丁○○與被上訴人計算夫妻剩餘
    財產之基準日為105年2月5日；丁○○婚後積極財產包含郵局
    存款6萬6,868元、國泰世華銀行存款17萬3,987元、土地銀
    行楊梅分行存款9,187元、中國信託銀行存款3萬2,917元、
    華南銀行存款53元、系爭房地價值144萬4,574元，合計172
    萬7,586元；婚後消極財產為100萬元。甲○○婚後積極財產包
    含郵局存款（加計領出之50萬元）55萬7,253元、臺灣銀行
    新竹分行存款1萬6,091元、合作金庫銀行存款7萬4,210 元
    、系爭房地價值144萬4,574元、車號00000-00號汽車價值21
    萬元；可扣除之婚前財產包含郵局存款（含定存）56萬6,06
    5元、臺灣銀行新竹分行存款9萬7,187元、合作金庫銀行存
    款9萬2,677 元。經計算丁○○與被上訴人剩餘財產差額為81
    萬8,613元，被上訴人應給付丁○○差額之半數，即40萬9,307
    元。丁○○與被上訴人婚後共同購買系爭房地，各有應有部分
    二分之一，就系爭房地之105年1月至106年3月貸款、105、1
    06年房屋稅計22萬4,808元，丁○○為被上訴人代墊半數11萬2
    ,404元，被上訴人應如數返還本息等情。依民法第1084條第
    2項、第179條、第1030條之1第1項規定，求為命被上訴人應
    自判決確定之日起至子女2人分別成年之前一日止，按月給
    付其等扶養費各1萬0,597元；被上訴人應給付丁○○88萬1,99
    2元，及自106年6月13日起法定遲延利息之判決〈原審判決被
    上訴人應自判決確定之日起至子女2人分別成年之前一日止
    ，按月給付其等扶養費各6,300元；被上訴人應給付丁○○32
    萬6,604元（即自105年1月1日至106年5月代墊扶養費21萬4,
    200元及代墊房地貸款及稅費11萬2,404元）本息。駁回上訴
    人其餘之訴。上訴人就上開請求敗訴部分不服，提起上訴。
    未繫屬本院部分，茲不贅述〉。上訴人於本院第二審程序依
    同上法律關係提起追加之訴，主張：被上訴人自本件判決確
    定之翌日起至子女2人成年之前一日，每月應給付子女2人扶
    養費金額各擴張為1萬2,392元(即較原審請求增加1,795元）
    ，應返還丁○○自105年1月至106年5月間代墊子女2人之扶養
    費金額擴張為38萬1,864元(即較原審請求增加2萬1,583元)
    ；被上訴人應返還丁○○另自106年6月至108年10月代墊子女2
    人扶養費71萬9,296元、代墊自106年4月至108年10月之房貸
    、返還政府補貼利息、105至107年地價稅、107、108年房屋
    稅共計26萬1,500元等部分不當得利等語。上訴聲明：㈠原判
    決關於駁回上訴人後開第二項請求部分廢棄；㈡上開廢棄部
    分，被上訴人每月應再各給付上訴人丙○○、乙○○扶養費4,29
    7元，被上訴人應再給付上訴人丁○○55萬5,388元，及自106
    年6月13日起至清償日止按年息百分之五計算之利息。追加
    訴之聲明：㈠被上訴人應自本件判決確定之翌日起至子女2人
    成年前一日止，每月應給付其等扶養費各1,795元；㈡被上訴
    人應給付丁○○100萬2,379元，及自108年10月24日起至清償
    日止，按年息百分之五計算之利息。
二、被上訴人則以：依丁○○與伊之經濟能力，子女2人之扶養義
    務，不應由雙方平均分擔，且主計總處公布之各地區個人消
    費支出金額，僅供參考，丁○○因該統計資料逐年調整，隨之
    擴張請求伊返還子女2人之扶養費及判決確定後應給付子女2
    人之扶養費金額，應屬無據。伊婚前有車號00-0000號汽車
    ，在婚姻期間97年以21萬元賣出，另有股票於95年11月4日
    價值42萬2,123元，於婚姻期間陸續處分，共計63萬2,123元
    價值應自伊婚後財產中扣除。丁○○主張其於婚後向訴外人即
    其父母戊○○、己○○共借款100萬元部分均非屬實。又因丁○○
    自兩造離婚後無權占有超逾其應有部分二分之一範圍之系爭
    房地，每月均受有相當於租金之不當得利6,500元，爰以此
    債權抵銷丁○○請求伊返還代墊銀行貸款之債權等語，資為抗
    辯。答辯聲明：上訴及追加之訴均駁回。
三、兩造不爭執事項：（見本院卷156、157、208、221、304頁
    ）
　㈠丁○○與被上訴人於95年11月25日結婚，未約定夫妻財產制，
    育有子女2人即丙○○（98年10月15日生）、乙○○（101年10月
    8日生）。丁○○與被上訴人自105年1月1日起分居，子女2人
    與丁○○同住，由丁○○支出生活費用，被上訴人同意分擔。丁
    ○○與被上訴人於105年4月21日經法院調解成立離婚，約定對
    於子女2人權利義務之行使及負擔由丁○○單獨任之。雙方以1
    05年2月5日為兩造剩餘財產計算基準日。
  ㈡丁○○基準日積極財產：
  1.郵局存款：6萬6,868元。
  2.國泰世華銀行存款：17萬3,987元。
  3.土地銀行楊梅分行存款：9,187元。
  4.中國信託銀行存款：3萬2,917元。
  5.華南銀行存款：53元
  6.系爭房地價值144萬4,574元。
  ㈢被上訴人之基準日積極財產：
  1.郵局存款（加計領出之50萬元）：55萬7,253元。
  2.臺灣銀行新竹分行存款：1萬6,091元。
  3.合作金庫銀行存款：7萬4,210 元。
  4.系爭房地價值144萬4,574元。
　5.車號00000-00號汽車價值21萬元。　 
  ㈣被上訴人可扣除之婚前財產：
  1.郵局存款含定存：56萬6,065元。
  2.臺灣銀行新竹分行存款：9萬7,187元。
  3.合作金庫銀行存款：9萬2,677 元。
  ㈤被上訴人婚前股票於95年11月4日價值：42萬2,123元。
　㈥系爭房地為丁○○及被上訴人共有，應有部分各為二分之一。
    丁○○繳納自105年1月至106年3月系爭房地貸款21萬7,021元
    ，105、106年度房屋稅7,786元，共計22萬4,807元，其中半
    數11萬2,404元係為被上訴人代墊。
　㈦丁○○另繳納系爭房地自106年4月至108年10月之貸款48萬3,91
    1元、返還政府補貼利息3萬0,175元、105至107年地價稅1,1
    86元、107、108年房屋稅7,728元，共計52萬3,000元，其中
    半數26萬1,500元係為被上訴人代墊。
四、關於丁○○請求返還代墊子女扶養費及子女2人請求扶養費部
    分：　　　
　㈠按父母對於未成年子女有保護及教養之權利義務；對於未成
    年子女之權利義務，除法律另有規定外，由父母共同行使或
    負擔，民法第1084條第2 項、第1089條第1 項前段定有明文
    。而所謂保護及教養之權利義務，包括扶養在內。又按無法
    律上原因而受利益，致他人受損害者，應返還其利益，民法
    第179 條亦有明文。是應負擔扶養費之一方如因他方代為支
    付其應分擔部分者，即無法律上原因受有利益。
　㈡丁○○與被上訴人於95年11月25日結婚，育有子女2人；自105
    年1月1日起分居，子女2人均與丁○○同住，由丁○○支出生活
    費用，被上訴人同意分擔；丁○○與被上訴人於105年4月21日
    經法院調解成立離婚，約定對於子女2人權利義務之行使及
    負擔由丁○○單獨任之等情，為兩造所不爭執，如三、㈠所載
    ，依上說明，丁○○請求被上訴人返還自105年1月1日起至106
    年5月及自106年6月起至108年10月止由其代墊之子女2人扶
    養費，子女2人請求被上訴人自本件判決確定之日起至2人成
    年前一日止按月給付扶養費，均屬有據。查，上訴人就其上
    開期間所支出子女2人之扶養費，未提出具體證據以資證明
    ，然審酌其等居住於新竹縣，以行政院主計處發布105年度
    、106年度、107年度家庭收支調查報告所載新竹縣每人每月
    消費支出（見原審卷二279頁）含括食、衣、住、行、育、
    樂各生活層面，堪可作為子女2人每人每月扶養費之依據。
    而丁○○106年度有報稅所得62萬9,069元、被上訴人同年度有
    報稅所得39萬3,211 元，其餘財產情形相仿，有2人稅務電
    子閘門財產所得調件明細表可參（見原審卷二40、43頁），
    因認丁○○與被上訴人以3：2 之比例分擔子女2人扶養費為適
    當。是以，丁○○得請求被上訴人返還子女2人扶養費自105年
    1月1日起至106年5月止之金額為30萬5,491元〈計算式：(21,
    462×12＋24,864×5)2/5×2＝305,491〉，自106年6月起至108年1
    0月止之金額為57萬5,437元〈計算式：（24,864×7＋24,784×2
    2)2/5×2＝575,437〉。子女2人則得請求被上訴人自本件判決
    確定之日起至2人成年前一日止按月給付扶養費各9,914元(
    計算式：24,784×2/5＝9,914)。並得依家事事件法第107條第
    2項準用同法第100條第4項之規定，請求酌定於被上訴人1期
    不履行時，其後之12期（含遲誤該期）喪失期限利益。
五、關於夫妻剩餘財產分配部分：
　㈠丁○○之基準日剩餘財產財產：
　　丁○○基準日積極財產包含郵局存款6萬6,868元、國泰世華銀
    行存款17萬3,987元、土地銀行楊梅分行存款9,187元、中國
    信託銀行存款3萬2,917元、華南銀行存款53元、系爭房地價
    值144萬4,574元，合計172萬7,586元等情，為兩造不爭執，
    如三、㈡所載。丁○○主張其於基準日尚有婚後向戊○○、己○○
    借款各50萬元之債務尚未清償，為被上訴人所否認。查，丁
    ○○主張向已○○借款50萬元部分，據證人已○○於原審證稱：丁
    ○○說購屋要用錢，要伊借他50萬元，伊101年2月13日借給他
    ，在湖口渣打銀行匯款到丁○○的湖口郵局帳戶，丁○○事先打
    電話跟伊說，所以在101年2月10日先簽借據，簽好再借錢給
    丁○○，此筆借款到現在還沒還等語（見原審卷二250至252頁
    ），並有相符之匯款紀錄、借據為證（見原審卷一36、37頁
    ），另審酌匯款日期與兩造間離婚日期相距甚遠，丁○○應無
    於斯時捏造債務之必要，其此部分主張堪認屬實。又丁○○主
    張向戊○○借款50萬元部分，據證人戊○○於原審證稱：丁○○小
    孩的扶養費、教育費，他一個人上班沒有辦法周轉，所以要
    向借伊50萬元，伊說沒有那麼多現金，只能每次借3萬元，
    總共借50萬元，伊大約2、3個月一次，從湖口渣打銀行領現
    金出來交給丁○○，借據是伊簽名蓋章等語（見原審卷二256
    至258頁），並有與證詞相符之存款明細及借據、借款明細
    為憑（見原審卷二276至278頁、卷一38、39頁），另審酌該
    借據載明借款原因為「小孩生活養育需求」，而子女之教育
    費、生活費本為長期需求，丁○○預見其資金需求，先行向戊
    ○○取得借款同意，再依戊○○意願分期領取小額現金一節，亦
    無明顯悖於常情，丁○○此部分主張亦堪採信。是以，丁○○主
    張其基準日有消極財產100萬元，剩餘財產為72萬7,586元(
    計算式：1,727,586－1,000,000＝727,586)，應屬可採。
　㈡被上訴人之基準日剩餘財產：　
　　被上訴人基準日積極財產包含郵局存款（加計領出之50萬元
    ）55萬7,253元、臺灣銀行新竹分行存款1萬6,091元、合作
    金庫銀行存款7萬4,210元、系爭房地價值144萬4,574元、車
    號00000-00號汽車價值21萬元，共計230萬2,128元，可扣除
    其婚前財產包含郵局存款（含定存）56萬6,065元、臺灣銀
    行新竹分行存款9萬7,187元、合作金庫銀行存款9萬2,677 
    元，共計75萬5,929元等情，為兩造所不爭執，如三、㈢、㈣
    所載，被上訴人基準日之剩餘財產為154萬6,199元（計算式
    ：2,302,128－755,929＝1,546,199)。次按法定財產制關係消
    滅時，夫或妻現存之婚後財產，扣除婚姻關係存續所負債務
    後，如有剩餘，其雙方剩餘財產之差額，應平均分配。民法
    第1030條之1第1項定有明文。被上訴人自承其婚前所有車號
    00-0000號汽車在97年出售所得21萬元價金，於婚姻存續期
    間已作為家用，及婚前股票於95年11月4日價值42萬2,123元
    ，於婚姻期間陸續處分，基準日並不存在於被上訴人積極財
    產中等情（見本院卷144、145、163頁) ，則此等金額顯不
    影響被上訴人基準日婚後財產之計算，被上訴人抗辯此等財
    產應自其基準日財產中扣除，自屬無據。
　㈢基上各節，丁○○及被上訴人之剩餘財產差額為81萬8,613元(
    計算式：1,546,199－727,586＝818,613)，丁○○請求被上訴人
    給付差額之半數即40萬9,307元（計算式：81萬8,613÷2＝409
    ,307)，應屬有據。
六、關於系爭房地之貸款及相關稅費部分：
    查，系爭房地為兩造共有，應有部分各為二分之一，丁○○繳
    納自105年1月至106年3月系爭房地貸款21萬7,021元，105 
    、106 年度房屋稅7,786 元，共計22萬4,807元，其中半數1
    1萬2,404元（下稱前部分代墊貸款稅費）係為被上訴人代墊
    ；丁○○另繳納自106年4月至108年10月系爭房地貸款48萬3,9
    11元、返還政府補貼利息3萬0,175元、105至107年地價稅1,
    186元、107、108年房屋稅7,728元，共計52萬3,000元，其
    中半數26萬1,500元（下稱後部分代墊貸款稅費）係為被上
    訴人代墊等情，均為兩造所不爭執，如三、㈥㈦所載。其中前
    部分代墊貸款稅費，原審判決被上訴人應如數返還本息，被
    上訴人並未上訴；後部分代墊貸款稅費，被上訴人亦無法律
    上原因受有利益，致丁○○受有損害，丁○○依民法第179條規
    定請求被上訴人如數返還本息，亦無不合。
七、關於被上訴人之抵銷抗辯部分：
    按共有物之管理，除契約另有約定外，應以共有人過半數及
    其應有部分合計過半數之同意行之。但其應有部分合計逾三
    分之二者，其人數不予計算。依前項規定之管理顯失公平者
    ，不同意之共有人得聲請法院以裁定變更之。前二項所定之
    管理，因情事變更難以繼續時，法院得因任何共有人之聲請
    ，以裁定變更之。民法第820條第1項至第3項定有明文。查
    ，系爭房地為丁○○及被上訴人共有，應有部分各二分之一，
    已如前述，且其等與子女2人於104年12月29日前均設籍並共
    同居住於該處，104年12月29日起被上訴人離家，遷移戶籍
    至臺南，105年4月21日丁○○與被上訴人經法院調解離婚等情
    ，有兩造戶籍資料可稽（見原審卷二123至130頁），且為兩
    造不爭執，足認丁○○與被上訴人曾合意將系爭房地作為其等
    及子女2人之共同住所以為共有物之管理，依此管理方式，
    丁○○、被上訴人及子女2人均可使用系爭房地之全部。嗣被
    上訴人雖離開系爭房地而別居，兩造並於105年4月21日調解
    離婚，然被上訴人並未證明上開管理共有物之約定業經兩造
    因離婚而合意變更，被上訴人亦未證明其已依上開規定聲請
    法院裁定變更，丁○○持續依上開約定使用系爭房地，自無不
    合，被上訴人抗辯丁○○自兩造離婚後無權占有超逾其應有部
    分二分之一之範圍，受有相當於租金之不當得利，並據之抵
    銷丁○○之債權云云，委無可採。
八、綜上所述，子女2人依民法第1084條第2項規定請求被上訴人
    自本件判決確定之日起至其等成年前一日止按月各給付扶養
    費9,914元，如1期未履行，其後12期視為亦已到期，核屬有
    據。丁○○依民法第179條規定，請求被上訴人返還自105年1
    月1日起至106年5月止代墊扶養費30萬5,491元、前部分代墊
    貸款稅費11萬2,404元；依民法第1030條之1之規定，請求被
    上訴人給付40萬9,307元，共計82萬7,202元，及自起訴狀繕
    本送達翌日（即106年6月13日，見原審卷一47頁）起至清償
    日止按年息百分之五計算之利息，亦無不合。上訴人超過上
    開範圍之請求，均屬無據，不能准許。關於原判決駁回子女
    2人超逾每月6,300元之扶養費請求，係屬家事非訟事件，法
    院得斟酌一切情況，定符合子女最佳利益之方式，不受當事
    人聲明之拘束；上訴意旨指摘原判決此部分不當，求予廢棄
    改判，固無理由，惟由本院依職權就原判決主文第1項變更
    如主文第1項所示。上開應准許之其餘部分，原審駁回丁○○
    超逾32萬6,604元本息部分之請求，均有未洽，上訴意旨指
    摘原判決此部分不當，求予廢棄改判，核無不合，爰廢棄該
    部分原判決，改判如主文第3項所示。上開不應准許部分，
    原判決為上訴人敗訴判決，核無不合，上訴意旨指摘原判決
    此部分不當，求予廢棄改判，為無理由，應駁回其上訴。丁
    ○○於本院另依民法第179條規定，追加請求被上訴人返還自1
    06年6月起至108年10月止代墊扶養費57萬5,437元及後部分
    代墊貸款稅費26萬1,500元，共計83萬6,937元，及自108年1
    0月24日起（兩造不爭執，見本院卷97頁）至清償日止，按
    年息百分之五計算之利息，亦屬正當，應予准許。丁○○其餘
    追加之訴及子女2人追加之訴，均無理由，應予駁回。
九、本件事證已臻明確，兩造其餘之攻擊或防禦方法及所用之證
    據，經本院斟酌後，認為均不足以影響本判決之結果，爰不
    逐一論列，附此敘明。
十、據上論結，本件上訴一部為有理由，一部為無理由，丁○○追
    加之訴一部為有理由，一部為無理由，丙○○、乙○○追加之訴
    為無理由，依家事事件法第51條、民事訴訟法第450條、第4
    49條第1項、第79條、第78條，判決如主文。
中　　華　　民　　國　　109 　年　　10　　月　　14　　日
                  家事法庭
                      審判長法  官  蕭胤瑮
                            法  官  許勻睿
                            法  官  袁雪華
正本係照原本作成。
上訴人不得上訴。
被上訴人如不服本判決，應於收受送達後20日內向本院提出上訴
書狀，其未表明上訴理由者，應於提出上訴後20日內向本院補提
理由書狀（均須按他造當事人之人數附繕本）上訴時應提出委任
律師或具有律師資格之人之委任狀；委任有律師資格者，另應附
具律師資格證書及釋明委任人與受任人有民事訴訟法第466 條之
1第1項但書或第2項（詳附註）所定關係之釋明文書影本。如委
任律師提起上訴者，應一併繳納上訴審裁判費。
中　　華　　民　　國　　109 　年　　10　　月　　14　　日

  　　　　　　　　　　　　　書記官  蕭英傑
　　　　　　　　　　　　　
附註：
民事訴訟法第466條之1（第1項、第2項）：
對於第二審判決上訴，上訴人應委任律師為訴訟代理人。但上訴
人或其法定代理人具有律師資格者，不在此限。
上訴人之配偶、三親等內之血親、二親等內之姻親，或上訴人為
法人、中央或地方機關時，其所屬專任人員具有律師資格並經法
院認為適當者，亦得為第三審訴訟代理人。